【裁判字號】    98,審抗,67
【裁判日期】    980630
【裁判案由】    選派檢查人
【裁判全文】
臺灣臺北地方法院民事裁定              98年度審抗字第67號
抗  告  人  汀州實業有限公司
法定代理人  乙○○
相  對  人  甲○○
上列當事人間聲請選派檢查人事件，抗告人對於民國98年2 月6
日本院97年度司字第423 號裁定提起抗告，本院裁定如下：
    主  文
抗告駁回。
抗告費用新臺幣壹仟元由抗告人負擔。
    理  由
一、按繼續一年以上，持有已發行股份總數百分之三以上之股東
    ，得聲請法院選派檢查人，檢查公司業務帳目及財產情形，
    公司法第245 條第1 項定有明文。又公司法第245 條第1 項
    所定聲請選派檢查人之規定，除具備繼續一年以上，持有已
    發行股份總數百分之三之股東之要件外，別無其他資格之限
    制（最高法院86年度台抗字第108 號裁定參照）。
二、本件相對人主張：伊為抗告人之股東，繼續一年以上持有抗
    告人股份40萬股，占抗告人已發行股份總數之40％。抗告人
    不按期召開合夥人會議，亦不分配經營盈餘，伊要求查閱公
    司帳冊均遭拒絕，致股東權益受損，爰依公司法第110 條第
    3 項準用同法第245 條第1 項規定，聲請選派檢查人檢查抗
    告人自96年度迄今之營業帳目及財產情形等語。
三、抗告意旨略以：
  (一)相對人因擔任耐途耐汽車事業有限公司之負責人，成立耐途
    耐汽車維修保養中心，抗告人因加盟該汽車保養中心，須接
    受相對人成為抗告人公司股東，相對人因此無需出資即成為
    抗告人之股東，惟抗告人之經營狀況、財務報表及盈虧情形
    ，皆需於該加盟體系會議時提出供相對人瞭解、掌握，相對
    人且定期獲抗告人分配紅利或經營利潤，並無相對人所稱不
    知公司經營狀況情事。抗告人並曾發函相對人稱將於97年11
    月25日召開股東臨時會，屆時相對人可委請有會計師一同與
    會等語，詎相對人不願出席會議，卻稱抗告人未召開股東會
    議云云，實屬無稽。
  (二)抗告人因相對人只一昧要求抗告人按月提繳5 ％營業額匯入
    其指定帳戶，卻不理會抗告人經營問題及虧損等，乃於97年
    9 月間脫離相對人之加盟體系，並要求相對人返還1,000 餘
    萬元之款項，相對人遂委由第三人林素珠至抗告人公司查閱
    帳冊，經抗告人予以拒絕，但此係因該第三人並非會計專業
    人事，與相對人素有糾紛，且曾寄恐嚇性予相關公司，抗告
    人因認可能危及公司利益，始不同意該第三人查閱帳冊，但
    抗告人早已備齊相關帳冊，相對人本人如有查閱必要可隨時
    至抗告人公司查閱，或由會計師陪同進行查帳，詎聲請法院
    選派檢查人，實屬浪費司法及社會資源，心態可議，又相對
    人聲請選派檢查人相當於行使公司法第109 條之監察權，檢
    查人之報酬自應由相對人負擔，爰提起本件抗告，求為廢棄
    原裁定，並駁回相對人之聲請。
四、經查：相對人主張其繼續一年以上，持有抗告人已發行股份
    總數百分之三以上股份之事實，業據其提出抗告人之公司變
    更登記表、股東名簿等件為證（見原審卷第6-8 頁），原法
    院裁定准予選派檢查人，並據以選派姜言馨會計師為檢查人
    ，於法並無不合。抗告人雖以上開情詞置辯，惟查：
  (一)公司法第245 條第1 項所定聲請選派檢查人之規定，除具備
    繼續一年以上，持有公司已發行股份總數百分之三股份之要
    件外，別無其他資格之限制。相對人具有抗告人之股東身分
    ，且繼續1 年以上持有抗告人發行股份總數40％之股份，有
    為抗告人所不爭之股東名簿在卷足憑，已符合聲請法院選派
    公司檢查人之條件，自非不得為本件之聲請。
  (二)至抗告人是否確均依法召開股東常會並提供帳簿供股東審閱
    、營運狀況是否良好及相對人是否定期獲分紅或分配利潤等
    節，均與相對人基於股東身分提出本件聲請無涉。且少數股
    東權之行使，亦不因聲請人本身是否參與公司之經營而受影
    響，是抗告人辯稱其係加盟相對人之汽車維修保養中心，相
    對人因定期召開加盟體系會議，故對抗告人之經營狀況、財
    務報表及盈虧情形可以瞭解、掌握，要求選派檢查人檢查抗
    告人公司財務及業務帳目等資料，核無必要云云，即非可採
    。
  (三)再者，相對人聲請選任檢查人，係本於股東共益權之行使，
    並未於短期間內重複、多次為之，難認有何濫用情事，且檢
    查人之選派，僅係公司帳目、財產之稽核，公司如依法定程
    序建立健全之財務制度，通常情形本不致因檢查人之稽核而
    受影響，抗告人復未舉證公司正常營運將因檢查人之選派及
    行使職權而生如何影響之具體情事，其認相對人本件聲請係
    浪費資源、濫用權利云云，亦不足取。
  (四)末按，檢查人之報酬，由公司負擔；其金額由法院徵詢董事
    及監察人意見後酌定之，非訟事件法第174 條定有明文。是
    在公司少數股東聲請法院選派檢查人事件，關於檢查人之報
    酬應由何人負擔，法已有明文，抗告人復爭執檢查人報酬應
    由相對人負擔云云，於法未合，況檢查人之報酬究由何人負
    擔，實與應否准許選派檢查人無涉，是抗告人執此指摘原裁
    定，亦非有理。綜上，抗告人指摘原裁定不當，求予廢棄，
    均無理由，應予駁回。
五、據上論結，本件抗告為無理由。依非訟事件法第21條第2 項
    、第24條第1 項、第46條，民事訴訟法第495 條之1 第1 項
    、第449 條第1 項、第78條，裁定如主文。
中    華    民    國    98    年    6     月    30    日
                  民事第六庭審判長法  官   劉坤典
                                  法  官   張松鈞
                                  法  官   蔡和憲
以上正本係照原本作成。
本裁定除以適用法規顯有錯誤為理由，並經本院許可外，不得再
抗告。如提起再抗告，應於收受後10日內委任律師為訴訟代理人
向本院提出再抗告狀。並繳納再抗告費新台幣1,000元。
中    華    民    國    98    年    6     月    30    日
                                  書記官   陳莉庭

司法院資訊處製作；財團法人民間司法改革基金會備份。
